臺灣花蓮地方法院刑事判決　　　　　　　　　　　　　　九十一年度易字第八六號
　　公　訴　人　臺灣花蓮地方法院檢察署檢察官
　　被　　　告　乙○○
右列被告因誣告案件，經檢察官提起公訴（九十年度偵字第三一四六號），本院判決
如左：
    主  文
乙○○未指定犯人，而向該管公務員誣告犯罪，處拘役伍拾伍日，如易科罰金以佰
元折算壹日。
    事  實
一、乙○○於民國八十九年三月二日，在花蓮縣吉安鄉○○村○○○街十六號，自甲○○處取得票號Ｄ0000000號、帳號00000000號、票載發票日期
    八十九年四月二十五日、面額新臺幣（下同）八萬元、發票人甲○○、付款人花
    蓮郵局之支票一紙後，將該支票背書轉讓交付戊○○，戊○○再交付轉讓予丁○○，嗣輾轉轉讓何明德、陳水誥、林立章等人而未遺失，詎乙○○為使系爭支票
    無法兌現，竟於同年四月二十五日發票日屆至前，告知甲○○系爭支票遺失，利
    用不知情之甲○○以系爭支票遺失為由，向花蓮郵局辦理掛失止付通知，並填具
    遺失票據申報書，轉請向該管公務員花蓮縣警察局吉安分局謊報遺失，未指定犯
    人而誣告不特定之人犯侵占遺失物罪嫌。嗣因系爭支票經林立章提示遭退票後始
    查知上情。
二、案經花蓮縣警察局吉安分局報告臺灣花蓮地方法院檢察署檢察官偵查起訴。
    理  由
一、訊據被告乙○○矢口否認有何未指定犯人誣告犯行，辯稱：支票不見就去辦止付
    。沒有轉讓給他人云云。經查：
    (1)上開支票係被告於八十九年三月二日向甲○○調借，嗣被告於發票日同年四月
      二十五日屆至前告知甲○○上開支票遺失，甲○○乃於八十九年四月二十五日
      ，向花蓮郵局申報掛失止付乙節，業據證人甲○○於警訊中陳稱：乙○○於八
      十九年三月二日向我借得Ｄ0000000號支票，是乙○○本人，於八十九
      年四月二十五日早上八時左右，至我工作之地方，告訴我郵局之支票遺失，要
      我向郵局先辦理支票掛失止付。（警卷頁二三至二七），於本院訊問時證稱：
      （支票）是我開的，我背書後交給乙○○，我拿給他時，我沒有背書，是乙○○向我借的，之後乙○○就跟我說支票不見了，票未到期前有先告知，我是四
      月二十五日當天才去辦止付，票的流向我不清楚，乙○○說票何時不見他也不
      清楚，之前乙○○都沒有跟我說（見本院卷頁一四至一五）。並有支票正反面
      影本、退票理由單、掛失止付票據提示人資料查報表、遺失票據申報書、本票
      附卷可稽。
    (2)上開支票背後有被告親筆簽署姓名之背書（並簽有被告之身分證字號），亦據
      被告於本院訊問時供認在卷（見本院卷頁一六），並有支票影本足佐，上開支
      票由戊○○交付轉讓予丁○○，嗣輾轉轉讓何明德、陳水誥、林立章等人，業
      經證人丁○○、何明德、陳水誥陳述在卷（見警卷頁一五至一七、一九至二○
      二八至三一），並有本票影本在卷足佐，其中丁○○於警訊中陳稱：八十九年
      三月八日十三時許，戊○○持該支票至我住處欲向我兌現週轉，正因我手頭沒
      有那麼多現金，而委託我打電話給朋友何明德，欲向其兌現，而我又向郵局詢
      問該支票來往情形正常，才讓戊○○以該支票向何明德兌現週轉；該支票於八
      十九年四月二十五日為發票日期，而乙○○之母親丙○○曾至戊○○住處找蔡
      女欲取回該張支票，而蔡女稱該支票在我這裏，丙○○打電話至我住處找我，
      要取回該支票而談到戊○○與乙○○有債務糾紛，若該票不交付其帶走，他兒
      子乙○○即會至郵局掛失該支票失竊（警卷頁一五至二○）；偵訊中證稱：支
      票是戊○○拿給我調現八萬元，支票拿來給我時，後面就有乙○○背書，我為
      了慎重，就叫戊○○開一張本票給我，十多天後乙○○的母親丙○○打電話說
      ，他與戊○○有財務糾紛，想要回該支票，我不同意，她說要把票報遺失，退
      票後我去找甲○○，甲○○說她只借票給乙○○，乙○○說票遺失了，所以她
      才去報遺失（偵卷第七頁反面）；於本院訊問中證稱：（支票）是戊○○給我
      的，他有跟我說是乙○○給他的，戊○○是拿票要向我調現的，後來我朋友跟
      我說支票無法兌現，我就用現金給他，現在支票在我那裡，我有見過乙○○一
      面，乙○○的母親丙○○我比較認識，這張票並不是在我手上，因為當時我手
      頭並不方便，所以我請戊○○去找我朋友。（見本院卷頁二一、三九）；參以
      證人丙○○（即被告之母）於本院訊問時證稱：是丁○○打電話給我，問我是
      否認識被告，我說被告是我兒子。她說有被告一張八萬元的票在她手上，她說
      是戊○○給她的，我說請她叫戊○○出來。（見本院卷頁三九）；綜上以觀，
      被告於三月二日借得支票，該支票上亦有被告之背書，同年三月八日戊○○即
      將該支票交由丁○○調現，並簽有同支票面額之本票，丁○○與被告之母曾有
      電話聯繫，是以該支票並非遺失，詎被告猶於票載之發票日之同年四月二十五
      日屆至前告知甲○○，該支票遺失，由甲○○辦理掛失止付，並由花蓮郵局轉
      向向該管公務員報稱遺失，申告不特定之人犯侵占遺失物罪嫌，其未指犯人而
      誣告犯罪之犯行，甚為顯然。是以被告前開所辯難以採信；此外，復有花蓮縣
      票據交換所函在卷可查。綜上所述，本件事證明確，被告犯行堪以認定。
二、核被告乙○○所為，係犯刑法第一百七十一條第一項未指定犯人誣告罪。被告利
    用不知情之甲○○辦理掛失止付，並由花蓮郵局轉向向該管公務員報稱遺失，申
    告不特定之人犯侵占遺失物罪嫌，為間接正犯。爰審酌被告為使前開支票無法兌
    現，未指定犯人犯罪之動機、所使用之手段、造成執票權利人無法兌現之損害、
    犯罪後之飾詞狡辯，未見悔意等一切情狀，量處如主文所示之刑，以資儆懲。又
    被告所犯上開之罪為最重本刑三年以下之罪，依其行為時刑法第四十一條原規定
    ：「犯最重本刑為三年以下有期徒刑以下之刑之罪，而受六月以下有期徒刑或拘
    役之宣告，因身體、教育、職業或家庭之關係，執行顯有困難者，得以一元以上
    三元以下折算一日（業據罰金罰鍰提高標準條例第二條前段規定，就其原定數額
    提高為一百倍折算一日），易科罰金。」，原即得易科罰金，而被告行為後，刑
    法第四十一條之規定業經於九十年一月四日修正，並經總統於九十年一月十日公
    布，依法於九十年一月十二日生效，而修正後之刑法第四十一條第一項之規定：
    「犯最重本刑為五年以下有期徒刑以下之刑之罪，而受六個月以下有期徒刑之宣
    告，因身體、教育、職業、家庭之關係或其他正當事由，執行顯有困難者，得以
    一元以上三元以下折算一日（提高數額同上），易科罰金，但確因不執行所宣告
    之刑，難收矯正之效，或難以維持法秩序者，不在此限」，比較修正前後之內容
    ，新法對於被告並無較為不利之處，應依刑法第二條第一項本文之規定，適用修
    正後刑法第四十一條第一項之規定諭知易科罰金之標準。
據上論斷，應依刑事訴訟法第二百九十九條第一項前段、刑法第二條第一項前段、第
一百七十一條第一項、第四十一條第一項前段、罰金罰鍰提高標準條例第一條前段、
第二條，判決如主文。
本案經檢察官黃蘭雅到庭執行職務。
中      華      民      國    九十一    年      七      月      一      日
                              臺灣花蓮地方法院刑事庭
                                  法  官  林  麗  玉
右正本證明與原本無異。
如對本判決不服，應於送達後十日內，向本院提出上訴狀。（應抄附繕本）告訴人或
被害人如對於本判決不服者，應具備理由請求檢察官上訴，其上訴期間之計算係以檢
察官收受判決正本之日期為準。
                                  法院書記官
中      華      民      國    九十一    年      七      月      二      日
附錄本判決論罪之法律條文：
刑法第一百七十一條第一項：
未指定犯人，而向該管公務員誣告犯罪者，處一年以下有期徒刑、拘役或三百元以下
罰金。
未指定犯人，而偽造、變造犯罪證據或使用偽造、變造之犯罪證據，致開始刑事訴訟
程序者亦同。
